臺灣高等法院刑事判決　　　　　　　　95年度上訴字第4130號
上　訴　人
即　被　告　甲○○
　　　　　　　　　　(
選任辯護人　黃重鋼律師
　　　　　　林上鈞律師
上列上訴人因毒品危害防制條例案件，不服臺灣臺北地方法院
95年度訴字第724號，中華民國95年10月4日第一審判決（起訴案
號：臺灣臺北地方法院檢察署95年度偵字第6805號），提起上訴
，本院判決如下：
    主  文
原判決撤銷。
甲○○販賣第一級毒品，處有期徒刑柒年陸月。
扣案含第一級毒品海洛因成分之粉末物陸包（驗餘淨重合計貳拾
點陸貳公克）沒收銷燬；扣案電子磅秤壹個、記事本壹本、分裝
袋貳佰個均沒收。又販毒所得新臺幣貳拾肆萬柒仟伍佰元沒收之
，其中未扣案壹萬零伍佰元，如全部或一部不能沒收時，以其財
產抵償之。
    事  實
一、甲○○明知海洛因為毒品危害防制條例第二條第二項第一款
    所定之第一級毒品，依法不得販賣，竟基於意圖營利之犯意
    ，於民國九十五年三月二十二日上午某時，在其位於臺北市
    ○○○路三段八二巷二號三樓之三租屋處，將其先前以不詳
    方法取得含第一級毒品海洛因成分之粉末物六包（驗餘淨重
    合計二十點六二公克），以新臺幣（下同）二十四萬七千五
    百元之價格出售與陳延明以營利，嗣因陳延明認所購得海洛
    因成分不佳，甲○○乃與陳延明相約見面看毒品，以決定是
    否更換所購得之毒品。嗣於九十五年三月二十四日下午四時
    許，為警持搜索票搜索甲○○上開租屋處，扣得甲○○所有
    置放於LV皮包內，含第一級毒品海洛因成分之粉末物七包（
    驗餘淨重共三十九點三七公克）、無毒品成分之粉末物二包
    （驗餘淨重共二十二點五六公克）及其所有供販賣第一級毒
    品使用之電子磅秤一個、記事本一本、分裝袋二百個，販毒
    所得現金餘款二十三萬七千元 (用掉一萬零五百元)，且於
    警方搜索上址時，恰陳延明攜帶上開向甲○○購得含第一級
    毒品海洛因成分之粉末物六包返回甲○○上開租屋處，為警
    一同查獲，並在陳延明手提包內扣得上開含第一級毒品海洛
    因成分之粉末物六包（驗餘淨重合計二十點六二公克），始
    查悉上情。
二、案經臺北市政府警察局萬華分局報請臺灣臺北地方法院檢察
    署檢察官偵查起訴。
    理  由
壹、程序方面：
(一)按證人、鑑定人依法應具結而未具結者，其證言或鑑定意見
    ，不得作為證據，刑事訴訟法第一百五十八條之三定有明文
    。次按於檢察官偵訊時以共同被告之地位所為供述，並非以
    證人之身分經提訊，故檢察官雖未命其具結，仍有證據能力
    ，此與刑事訴訟法第一百五十八條之三規定係以證人地位出
    庭，依法應具結而未具結之證言，不得作為證據之情形有異
    ，最高法院著有九十三年度臺上字第六七六一號裁判要旨可
    參。本件同案被告陳延明於偵查中及檢察官聲請羈押移送本
    院訊問時，均係以被告身分接受檢察官或法官訊問，而均非
    以證人身分應訊，檢察官或法官自無從依法命同案被告陳延
    明具結，是揆諸前開規定及說明，同案被告陳延明於偵查中
    及檢察官聲請羈押移送原審訊問時之陳述，均難依刑事訴訟
    法第一百五十八條之三而認無證據能力。
(二)次按被告以外之人於偵查中向檢察官所為之陳述，除顯有不
    可信之情況者外，得為證據；被告以外之人於審判中死亡者
    ，其於檢察事務官、司法警察官或司法警察調查中所為之陳
    述，經證明具有可信之特別情況，且為證明犯罪事實之存否
    所必要者，得為證據，刑事訴訟法第一百五十九條之一、第
    一百五十九條之三第一款分別定有明文。次按所謂「顯有不
    可信性」、「相對特別可信性」與「絕對特別可信性」，係
    指陳述是否出於供述者之真意、有無違法取供情事之信用性
    而言，故應就偵查或調查筆錄製作之原因、過程及其功能等
    加以觀察其信用性，據以判斷該傳聞證據是否有顯不可信或
    有特別可信之情況而例外具有證據能力，並非對其陳述內容
    之證明力如何加以論斷，二者之層次有別，不容混淆，最高
    法院亦著有九十四年度臺上字第六二九號裁判要旨可參。本
    件同案被告陳延明業已於原審審理中即九十五年八月二十八
    日死亡，有個人基本資料查詢結果單在卷可參（見本院卷第
    一五九頁），而核對同案被告陳延明於警詢、偵查及檢察官
    聲請羈押移送本院訊問時所為之筆錄，前後均為一致之陳述
    ，同案被告陳延明於警詢後之偵查及移送原審訊問時復未提
    出警方有何不正方法取得陳述之辯解，應認同案被告陳延明
    於警詢所言，具有可信之特別情況，並屬證明本案犯罪存否
    必要之證據，且被告固以同案被告陳延明所述購買價格遠高
    於市價、同案被告陳延明之行動電話與被告之行動電話間於
    案發時期並無通聯、同案被告陳延明於案發時攜帶毒品返回
    被告租屋處之原因與查獲警員所述不符等節認同案被告陳延
    明於偵查中之陳述具有顯不可信之情況，然被告前開所辯均
    屬就同案被告陳延明陳述內容之證明力加以爭執，而非對同
    案被告陳延明偵查筆錄製作之原因、過程加以證明具有顯不
    可信之狀況，是揆諸前開規定及說明，同案被告陳延明於警
    詢、偵查及檢察官聲請羈押移送本院訊問時所為陳述，均應
    認具有證據能力。
(三)按被告以外之人於審判外之陳述，雖不符前四條之規定，而
    經當事人於審判程序同意作為證據，法院審酌該言詞陳述或
    書面陳述作成時之情況，認為適當者，亦得為證據。當事人
    、代理人或辯護人於法院調查證據時，知有第159條第1項不
    得為證據之情形，而未於言詞辯論終結前聲明異議者，視為
    有前項之同意，刑事訴訟法第一五九之五條定有明文。本件
    ，被告、辯護人僅爭執證人陳延明於警詢之證據能力。對其
    餘被告以外之人於警詢之供述，其證據能力均未爭執，且其
    等於警詢之供述，並無強暴、脅迫等不正取供之情事，依上
    開規定，自有證據能力。
貳、實體方面：
一、訊據被告甲○○固不否認於九十五年三月二十四日下午四時
    許，為警持搜索票搜索其位於臺北市○○○路○段八二巷二
    號三樓之三租屋處，扣得被告所有含第一級毒品海洛因成分
    之粉末物七包（驗餘淨重共計三十九點三七公克）、無法定
    毒品成分之粉末物二包（驗餘淨重共二十二點五六公克）、
    現金二十三萬七千元、電子磅秤一個、記事本一本、分裝袋
    二百個，及為警自同案被告陳延明處扣得含第一級毒品海洛
    因成分之粉末物六包（驗餘淨重二十點六二公克）等情，惟
    矢口否認有何販賣第一級毒品之犯行，辯稱：陳延明所持有
    之毒品並非自伊處購得，伊並未出售第一級毒品給陳延明，
    而扣案之記事本，係記載伊借款與他人之紀錄，但伊並無要
    求他人簽立借據或單據。證人陳延明於警詢、偵查及法院聲
    押時所為之陳述，均無具結，且為審判外之陳述，均無證據
    能力云云。辯護人另辯以：陳延明於警詢、偵查庭、羈押庭
    之說詞反覆，不僅矛盾，且違反經驗法則。市面上海洛因一
    兩(十錢)不過二十餘萬元，陳延明購買六錢，所供之價格與
    市價相差甚鉅，且貴上許多，與其偵訊所言係貪便宜而大量
    購入，實不相符。且所有證人皆證述扣案筆記本上數字之註
    記，係友人向被告借貸之註記，與毒品並無關聯。扣案之現
    金二十三萬七千元，係被告女友所交付，並非毒品交易之對
    價云云。
二、經查：
(一)本案警方於九十五年三月二十四日下午四時許，持搜索票搜
    索被告上開租屋處，扣得被告所有含第一級毒品海洛因成分
    之粉末物七包（驗餘淨重共計三十九點三七公克）、無法定
    毒品成分之粉末物二包（驗餘淨重共二十二點五六公克）、
    現金二十三萬七千元、電子磅秤一個、記事本一本、分裝袋
    二百個，及為警自恰前往上開租屋處之同案被告陳延明處扣
    得含第一級毒品海洛因成分之粉末物六包（驗餘淨重二十點
    六二公克）等情，為被告所承認，而自被告處扣得粉末物共
    九包及自同案被告陳延明處扣得粉末物六包經法務部調查局
    鑑定，前者其中七包（標示為Ｈ＋）均含第一級毒品海洛因
    成分，驗餘淨重合計三十九點三七公克，其中二包（標示為
    Ｈ－），均未發現含法定毒品成分，驗餘淨重共計二十二點
    五六公克；後者六包均含第一級毒品海洛因成分，驗餘淨重
    合計二十點六二公克，各有法務部調查局於九十五年五月一
    日出具調科壹字第○二○○○七九五○號、第000000
    000號鑑定通知書在卷可參，足認扣案之粉末中，被告持
    有之七包、陳延明持有之六包，均屬第一級毒品海洛因。
(二)同案被告陳延明於警詢中陳稱：案發當天，因被告打電話叫
    伊前往被告租屋處看海洛因，但伊前往後發現被告租屋處門
    內有聲響，覺得怪異，才將所攜帶藏有毒品之手提包丟到大
    門口，後來被警方查獲而帶入被告租屋處內，且被警察查獲
    伊所攜帶而丟在大門口之上開手提袋，手提袋內所裝海洛因
    六包是伊在九十五年三月二十二日上午七、八點到被告租屋
    處向被告以二十四萬七千五百元購買的，伊是為了自己施用
    而一次大量購買等語（見臺灣臺北地方法院檢察署九十五年
    度偵字第六八○五號卷第二一頁至二五頁）；同案被告陳延
    明於偵查中陳稱：伊是在為警查獲前一、二天有以二十四萬
    七千五百元向被告購買海洛因供自己施用，因現在外面很難
    拿，且被告賣得比較便宜。案發當天，因被告叫伊去看海洛
    因，伊才會到案發現場等語（見同上偵查卷第九八頁至第九
    九之一頁）；同案被告陳延明於檢察官聲請羈押移送原審法
    官訊問時陳稱：因海洛因不好買，所以一次向被告買比較多
    來供自己施用，警察扣到的海洛因就是伊在為警查獲前一、
    二天以二十四萬七千五百元向被告買的等語（見原審九十五
    年度聲羈字第第八頁至第一○頁），同案被告陳延明於警詢
    、偵查及檢察官聲請羈押移送原審法官訊問時均為一致之陳
    述，並無出入或矛盾之處。而同案被告陳延明於九十五年三
    月二十四日為警查獲後所採得之尿液，呈鴉片類陽性反應，
    亦有臺北市政府警察局萬華分局九十五年六月十二日以北市
    警萬分刑字第○九五三二三八五四○○號函附臺灣檢驗科技
    股份有限公司濫用藥物尿液檢驗報告、臺北市政府警察局偵
    辦毒品案件尿液檢體委驗單在卷可參。另觀諸卷附自被告處
    扣得之記事本內，復有「延明２４７５００」之記載。證人
    即查獲之警員章君豪於原審審理中亦到庭結證稱：案發時伊
    有申請搜索票到被告租屋處搜索，而在被告放在住處之包包
    裡面扣到記事本一本，且在搜索過程中，陳延明要從房屋外
    進入搜索地點找被告，剛好與記事本內之紀錄「延明」相同
    ，伊就直接問陳延明是否即為記事本內之紀錄「延明」，陳
    延明就說上面的數字剛好跟之前向被告購買毒品金額相同，
    後來伊同事也發現陳延明進入搜索地點前有將包包丟在門外
    ，接著就發現包包裡面有海洛因等語（見原審九十五年七月
    二十五日審判筆錄），是同案被告陳延明所為警方自其處扣
    得含第一級毒品海洛因成分之粉末物六包，係其以二十四萬
    七千五百元之價格向被告購買之陳述，核與記事本之記載相
    符，應堪採信。
(三)至於被告所辯同案被告陳延明所述購買價格遠高於市價、同
    案被告陳延明之行動電話與被告之行動電話間於案發時期並
    無通聯、同案被告陳延明於案發時攜帶毒品返回查獲處之原
    因與查獲警員所述不符云云，嗣經原審調取同案被告陳延明
    之0000000000號、0000000000號之行
    動電話通聯紀錄，固無與被告0000000000號行動
    電話通聯之情 (原審卷第六十三頁至七十頁)，然同案被告
    陳延明於警詢、偵查中均係表明：案發當天係被告打電話與
    伊聯絡要伊前往查獲地點等語，並未表明被告係打電話至伊
    使用之行動電話，則如被告係打至陳延明家中電話，陳延明
    之行動電話查無與被告通聯紀錄，乃屬當然，自不能據此資
    為有利於被告之認定。又毒品之販賣價格，每隨市場之供需
    狀況，買賣雙方之交情、毒品之純度等而定，難以一概而論
    ，此為本院職務上所已知，辯護人所稱：當時市價一兩不過
    二十餘萬元云云，並無證據可資證明。證人陳延明於偵查中
    亦供稱：(怎知道比較便宜？)因為現在外面很難拿等語 (偵
    卷第九十九頁)。且依陳延明之供述，其係於九十五年三月
    二十四日上午向被告購買，迄同年三月二十四日下午四時被
    查獲之時，已逾二日，陳延明又有施用海洛因之習慣，查獲
    時所採尿液有鴉片類陽性反應，已如上述，衡情此期間，購
    得之毒品海洛因已有部分為其所施用，自不能以自陳延明處
    扣得之海洛因數量，認即係其購買之數量，據以推定其購買
    價格，而謂購買價格太貴，與市價不相符，指摘陳延明之指
    證有瑕疵。至陳延明當日攜帶海洛因回上開現場之原因，於
    警詢及偵訊時均供稱係去看女人 (指海洛因)，證人即警員
    章君豪於原審亦證稱：陳延明說他之前跟被告買的毒品成分
    不好，被告聯絡他應該是要去換毒品等語 (原審卷第七十九
    頁)。且被告當日為警查獲時，包包內確實有七包海洛因，
    數量且超過陳延明所帶數量，已如上述，則陳延明所稱：要
    去看海洛因，自屬有據。雖於偵訊中又改口稱：想還他 (指
    被告) ，媽媽在罵了等語 (偵卷第九十九頁)，核與其於警
    詢之供詞不符。且陳延明係三十餘歲男子，並有毒癮，衡情
    不可能因媽媽罵幾句，即將購得之毒品返還之理，何況已有
    部分購得之毒品已經使用，上開改口之詞，應係臨訟敷衍之
    詞。審酌陳延明當日確有攜帶所購得之毒品前往被告住處，
    應認其當日確係要前往查獲現場看海洛因，俾決定是否與被
    告換購毒品。
(四)至於被告辯解扣案記事本為借款他人之紀錄云云，固據被告
    舉證人蔡讚文、姜智騰、乙○○為其佐證，然證人蔡讚文於
    原審審理中結證稱：伊綽號阿迪，伊之前曾向被告借款一次
    四千元，借了一個星期就還被告，後來在九十五年農曆過年
    期間因要修車又向被告借款二萬六千元，當時還有大家朋友
    一起聊天，伊提到說車子撞到問被告有無錢可以借伊，被告
    隔了四、五天以後才拿錢借伊，拿錢時還有其他二個男子在
    場，並無約定利息，且被告亦無要求伊寫借據、本票或其他
    東西當作擔保，但被告有說還錢的時候隨便意思一下。而在
    伊與被告認識期間，很少聯絡，大概幾個月碰面一次，都是
    自然在朋友那邊打麻將認識，並沒有特別約見面，平常也很
    少電話聯絡等語（見原審卷第一三五頁至第一三八頁）；證
    人姜智騰於原審審理中結證稱：伊之綽號為小姜，伊曾因弟
    弟跟會沒錢繳而向被告借過一次錢二萬元，地點是在被告三
    重家中，當時只有伊與被告在場，被告就當場從身上拿出二
    萬元給伊，並沒有要伊寫單據、借據或本票，而借款時，伊
    與被告並未提到利息，伊只心裡想說多少會給被告一點利息
    ，也沒有約定如何何時還錢，等伊有錢就還等語（見原審卷
    第一三八頁至第一四一頁）；證人乙○○於原審審理中結證
    稱：伊於九十五年三、四月間，因貸款沒繳而向被告借了六
    萬多元，事先以電話聯繫，再約在路上拿錢。伊在九十五年
    三月二十四日與被告一同為警查獲時，曾在華江派出所作筆
    錄，作筆錄時警察並無對伊施用強暴、脅迫、利誘等不正方
    法，伊係基於自由意志下所為實在之陳述，伊是看了警詢筆
    錄後，才在筆錄上簽名、捺指印，而當時伊因為藥癮上來，
    所以回答得不正確，伊當時認為警員是要誤導伊是向被告買
    毒品，伊一直撇清沒向被告買毒品，伊可能忘了有欠被告上
    開借款，所以才會回答與被告間沒有任何金錢債務往來，但
    因為執行一個多月，突然想起來所以才記起來有向被告借款
    等語（見原審卷第一六七頁至第一六九頁）；被告於原審審
    理中則陳稱：本案查獲前伊並無工作，亦無固定收入，銀行
    復無存款，只有之前從事八年作麵師傅存下來的約一百萬元
    放在自己身上或交給女友保管，伊與蔡讚文、姜智騰大約是
    距為警查獲前一年多認識，蔡讚文大約一個月見面一、二次
    ，見面都是聊天、吃飯，地點不固定，姜智騰大約一個月見
    面一、二次，見面都是去福和橋、市○○道打籃球時碰到，
    伊與蔡讚文、姜智騰電話聯絡的頻率與見面頻率差不多。伊
    有借綽號迪哥之蔡讚文一次錢，因蔡讚文說修理汽車不夠錢
    而向伊借款二萬六千元，伊即當天在三重租屋處借款二萬六
    千元給蔡讚文，當時並無其他人在場，並無簽立借據或收據
    ，只有記在記事本內，伊有說要利息，等還錢時補一點，但
    具體的金額及利率均未提及。伊有借過綽號小姜的姜智騰一
    次錢，因姜智騰說弟弟會錢不夠繳而向伊借款二萬元，並無
    簽立借據或收據，伊只有記在記事本內，伊有向姜智騰提到
    說要算利息，等還錢時補一點，但利率都沒有先提，也沒有
    姜智騰要何時還款等語（見原審卷第一三一頁至第一三五頁
    ），經核對被告與證人蔡讚文關於借款之陳述，二人就借款
    次數、借款時是否當場取款、取款時是否有他人在現場等情
    節均為不同之陳述，而證人乙○○雖稱其於九十五年三、四
    月間曾向被告借款，然證人乙○○於九十五年三月二十四日
    為警查獲時距「借款時」較近之警詢稱：伊與被告並無金錢
    跟債務往來等語（見臺灣臺北地方法院檢察署九十五年度偵
    字第六八○五號卷第三○頁），且觀諸本案自被告處扣得之
    記事本之內容，僅記載「迪２６０００」、「男６４０００
    」、「姜２００００」，並無任何借款日之記載，亦無任何
    借用人簽名表示具領款項之紀錄，或任何借用人究為何人之
    詳細紀錄，若如被告所述記事本內之記載為借款他人之紀錄
    ，則為何不於紀錄同時要求借款人簽名以表示具領？又為何
    不於紀錄同時記下借款日以供將來計算利息使用？另依被告
    所述其於為警查獲前並無工作，亦無固定收入，但之前工作
    八年存有一百萬元等語，就被告本案為警查獲時之經濟狀況
    以觀，被告經濟狀況並非富裕，豈有可能在借用人均無書寫
    單據、借據或任何憑證、擔保、復未約定何時還款之高風險
    下輕易將款項貸與他人，是被告所述記事本內之記載為其借
    款他人之紀錄云云，顯與常情事理有違，難以採信。
(五)被告辯稱：記事本上記載「延明247500」，係陳延明向其借
    錢之記載，聲請傳訊證人乙○○為證，證人乙○○於本院審
    理時證稱：是在我們被抓的前一個禮拜，被告打電話給我，
    說要去跟陳延明討債，後來他就坐計程車坐到德惠街那裡，
    他就打電話給我，叫我下去，然後我們就一起坐計程車去陳
    延明那邊，我記得陳延明他家是在基河路那裡菜市場進去，
    他家住在三樓，我跟被告去的時候，去按他家的電鈴，是陳
    延明本人來開門，甲○○跟陳延明說：你昨天借的二十四萬
    七千五呢？他有給他寬限說今天要還，但是去的時候，陳延
    明拿不出來，有給甲○○寬限一天，說第二天一定給他，後
    來第二天甲○○也一樣坐計程車來，然後我下去，重複做一
    次，但是去以後，陳延明還是說沒有，第二次去的時候，被
    告和陳延明就有吵架，被告和陳延明說，明明就是說今天，
    後來講的不愉快，好像存心要賴這筆債，好像要打起來，最
    後說如果這筆錢沒有還，大家就要打架了，然後不歡而散等
    語 (本院卷第六十四頁)，核與被告陳述之主要情節均相符
    合。惟被告自承當日和證人乙○○自監所到法院時，有同台
    車，二人自有機會一起串證。且依被告於警詢之供詞，乙○○當時係借住被告與其女友黃梅可上開租住處，可見二人之
    交情非淺。且被告於警詢已供稱：與陳延明沒有金錢糾紛等
    語 (偵卷第十八頁)；證人乙○○於警詢亦供稱：甲○○的
    朋友陳延明我不認識等語 (偵卷第二十八頁)，如證人乙○○確有於案發前數日二度與被告前往陳延明住處討債，被告
    應記憶猶深，豈會於警詢稱無金錢糾紛；證人乙○○二度與
    陳延明見面，理應已有相當之認識，於警詢時，應會答稱：
    我認識，才符常情。足認證人乙○○上開證詞，係迴護被告
    之詞，亦不可採。
(六)另被告辯稱：證人陳延明於警方搜索扣押時，即要將責任推
    給被告並要求被告「擔」，惟遭被告拒絕云云，聲請傳訊證
    人即警員章君豪、丁○○、陳韋成、何建立四人為證。證人
    丁○○於本院審理時證稱：當時沒有聽到等語 (本院九十六
    年一月二十四日審判筆錄第四頁)，不能證明有此事實。另
    證人章君豪於原審已到庭作證，被告與辯護人當時均未詰問
    此一問題。且依本件查獲情形，證人陳延明係於被告住處門
    外為警查獲其所帶皮包內有毒品，其持有毒品甚明，並無可
    以抵賴之處，衡情並無法由被告「擔」，且被告係在屋內為
    警查獲，則二人是否有交談機會，本非無疑，縱有機會交談
    ，且陳延明確有要求被告「擔」，依當時情形，應係指要求
    被告承認其丟地上包包內之毒品，係被告丟的，以脫免持有
    毒品之罪嫌。惟陳延明本即有煙毒前科，有刑案資料作業個
    別查詢報表可參 (偵卷第七十七頁至七十九頁)，當知為警
    查獲時必然採尿送驗，扣案毒品也一併會被沒收銷燬，實無
    要求被告「擔」之實益。且被告與陳延明之警詢筆錄，均由
    證人丁○○製作，且係陳延明先製作完之後，再製作被告之
    筆錄，有二人警詢筆錄可參，陳延明製作筆錄時，並不知被
    告是否會「擔」起來，自無挾怨報復之可能。被告此部分所
    辯，自不可採。所聲請傳訊另三位警員，自無必要。
(七)至辯護人另聲請傳訊證人陳梅齡，欲證明當時海洛因之市場
    價格、陳延明之具保人，欲證明陳延明毒品之來源、陳延明
    之母親丙○○○，欲證明陳延明母親是否罵陳延明，致陳延
    明要求退貨等情。惟陳梅齡係乙○○女友，其於警詢係否認
    施用毒品，供稱：當日下午至乙○○住處，因為其和乙○○
    吵架，想到他住處寫信給他等語 (偵卷第三十三頁)。但當
    日採尿送驗結果，有鴉片類陽性反應，有檢驗報告乙紙可參
    (同卷第一四0頁)，惟其係乙○○之女友，乙○○於當日為
    警查獲有海洛因四包，則依常情，陳梅齡縱有施用毒品，亦
    有乙○○可資供應，未必即有購買毒品之經驗。至依陳延明
    之供述，並未提及有向為其辦理交保之友人言及毒品來源，
    此部分純屬臆測之詞；又陳延明於偵查中改口稱：媽媽在罵
    ，要拿毒品還被告云云，並不可採，已如上述。是辯護人聲
    請傳喚上開三位證人，核與本案無關聯性與必要性，聲請應
    予駁回。至本院依職權傳喚丙○○○，係乙○○於本院作證
    有至陳延明家中討債乙節後，認有傳訊丙○○○，以暸解其
    是否與陳延明同住，有無見過乙○○與被告一同前往找陳延
    明討債之事。嗣發現乙○○之證詞與警詢不符，自無再行傳
    喚之必要。
(八)關於扣案之二十三萬七千元，是否為被告販毒之所得，證人
    即被告女友黃梅可於原審證稱：被告有放三十萬元在我這邊
    ，錢是陸陸續續給的，九十五年三月二十二日早上跟我拿三
    十萬元，說他要買車，與被告交往期間被告開豐田汽車，買
    幾年而已，可能是因為被告的車子被他媽媽開走，所以他才
    要買車給被告，錢給了我一年左右，這一年內被告沒有工作
    ，他就是在做利息等語 (原審卷第一四一至一四四頁)。惟
    被告於警詢則供稱：現金二十三萬七千元是要跟家人拿要買
    車用的，是我母親匯給我的，是由我女朋友提領，而我是於
    二十二日跟我女朋友拿到錢等語 (偵卷第十五頁)。被告上
    開供詞與證人之證言，顯有不符，且被告既一年未有工作，
    寅吃卯糧，如何還有錢放高利貸，且存了三十萬元？顯與常
    情有違，自不可採。依證人陳延明所言，其係於九十五年三
    月二十二日上午，以二十四萬七千五百元之價格向被告購買
    毒品海洛因，距九十五年三月二十四日查獲日，相隔二日，
    衡情被告會有部分之支出，參酌被告當時無工作，並無其他
    收入以觀，則扣案之二十三萬七千元，雖與陳延明交付被告
    之款項不盡相符，但差距僅一萬零五百元，應可合理推論，
    上開扣案之二十三萬七千元，即是陳延明向被告購買毒品所
    交付，支出部分 (一萬零五百元)後之餘款。
(九)綜上，被告上開所辯，並不可採。本件有證人陳延明之證述
    ，扣案之記事本、電子秤、分裝袋、現金二十三萬七千元可
    資佐證。事證明確，應依法論科。
三、查被告行為後，刑法業經立法院通過修正，於九十四年二月
    二日經總統公布修正，並自九十五年七月一日生效，減輕其
    刑之規定，新修正刑法第六十四條第二項將「死刑減輕者，
    為無期徒刑、或為十五年以下、十二年以上有期徒刑」修正
    為「死刑減輕者，為無期徒刑」、新修正第六十五條第二項
    將「無期徒刑減輕者，為七年以上有期徒刑」修正為「無期
    徒刑減輕者，為二十年以下十五年以上有期徒刑」。比較上
    開法律變更之情形，以九十五年七月一日修正生效前之規定
    對於被告較為有利，依據修正後刑法第二條第一項前段之規
    定，即應適用九十五年七月一日修正生效前之規定。至修正
    後第五十九條之規定將原規定「犯罪之情狀可憫恕者，得酌
    量減輕其刑」修正為「犯罪之情狀顯可憫恕者，認科以最低
    度刑仍嫌過重者，得酌量減輕其刑」，惟此乃法院就刑之裁
    量及酌減審認見解之明文化，非屬法律變更 (最高法院九十
    五年度第八次刑事庭會議決議六 (一)參照)，不生新舊法比
    較之問題，應依修正刑法第五十九條規定酌減。
四、查海洛因為毒品危害防制條例第二條第二項第一款所稱之第
    一級毒品，核被告所為，係犯毒品危害防制條例第四條第一
    項之販賣第一級毒品罪。被告持有第一級毒品海洛因之低度
    行為為販賣第一級毒品海洛因之高度行為所吸收，不另論罪
    。惟被告年紀尚輕，其所為上開販賣第一級毒品海洛因之犯
    行固應非難，惟其動機、目的僅係獲得小利，其並未因前開
    販賣行為而獲有重大利益，且為警查獲第一級毒品海洛因之
    對象僅有一人，扣得之數量亦與通常情形之販賣第一級毒品
    海洛因罪乃屬獲利甚鉅或查獲之毒品多達數百公克之情形有
    別，而本罪之法定最輕本刑為無期徒刑，情輕而法重，在客
    觀上足以引起一般同情，本院基於衡平原則，認為處以法定
    最輕刑度尤嫌過重，是其犯罪之情狀顯堪憫恕，爰依刑法第
    五十九條之規定，酌減其刑，死刑減為十二年以上有期徒刑
    ，無期徒刑減為七年以上有期徒刑。
五、原審據以論罪科刑，固非無見，惟 (一)、刑法第五十九條
    之修正非屬法律變更，原審依刑法第二條第一項規定為比較
    ，而適用舊法，已有未洽；(二)、扣案之現金可認定係被告
    販毒所得予以沒收，原審認非陳延明交付之價金，亦有未妥
    ；(三)、扣案之電子磅秤一個、筆記本一本及分裝袋二百個
    ，應一併諭知沒收 (理由詳下述)，原審未諭知沒收，亦有
    可議。被告上訴，否認犯罪，雖無理由，但原判決既有上開
    可議之處，仍屬無可維持，應由本院撤銷改判。爰審酌被告
    於警詢、偵查、原審及本院審理中均矢口否認犯行，且有勾
    串證人作偽證之嫌，犯後態度不佳，參以被告之素行、犯罪
    動機及目的、犯罪手段、販賣第一級毒品海洛因之數量、所
    得，且販賣第一級毒品海洛因供他人施用，對他人身心產生
    危害之程度等情狀，量處如主文所示之刑。另自同案被告陳
    延明處扣得含第一級毒品海洛因成分之粉末物六包（驗餘淨
    重合計二十點六二公克），為查獲之毒品，爰依毒品危害防
    制條例第十八條第一項前段之規定宣告沒收銷燬，又被告販
    賣上開毒品與同案被告陳延明所取得之價金二十四萬七千五
    百元，為被告販賣第一級毒品犯罪所得之財物，應依毒品危
    害防制條例第十九條第一項規定宣告沒收，其中未扣案之一
    萬零五百元 (000000－000000＝10500)如全部或一部不能沒
    收時，以其財產抵償之。扣案之記事本一本、電子磅秤一個
    及分裝袋二百個，被告坦承係其所有，然否認係販賣毒品之
    工具，惟被告有販賣海洛因，已如上述，其記事本上既有「
    延明247000」之記載，與陳延明之證述相符，足認係關於販
    毒之記事；又販賣毒品之人，衡須電子磅秤及分裝袋，以精
    確量定每包毒品之重量，加以分裝，以便決定每包出售之價
    格。如係自己施用，每次施用之數量如何，以目測概估即可
    ，並無精確量定之必要，應認扣案記事本、電子磅秤、分裝
    袋均係供犯罪所用之物，依毒品危害防制條例第十九條第一
    項規定沒收之。至於其餘扣得被告所有含第一級毒品海洛因
    成分之粉末物七包（驗餘淨重共三十九點三七公克）、無法
    定毒品成分之粉末物二包（驗餘淨重共二十二點五六公克）
    ，無證據足認與本件被告之販賣犯行有關，本院自難併予宣
    告沒收。
六、據上論斷，應依刑事訴訟法第三百六十九條第一項前段、二
    百九十九條第一項前段，毒品危害防制條例第四條第一項、
    第十八條第一項前段、第十九條第一項，修正後刑法第十一
    條前段、第二條第一項前段、第五十九條，判決如主文。
本案經檢察官呂光華到庭執行職務。
中　　華　　民　　國　　96　　年　　2 　　月　　7 　　日
                  刑事第九庭審判長法  官  劉景星
                                  法  官  官有明
                                  法  官  陳世宗
以上正本證明與原本無異。
如不服本判決，應於收受送達後十日內向本院提出上訴書狀，其
未敘述上訴之理由者並得於提起上訴後十日內向本院補提理由書
（均須按他造當事人之人數附繕本）。
                                  書記官  丁淑蘭
中　　華　　民　　國　　96　　年　　2 　　月　　9 　　日
附錄：本案論罪科刑法條全文
毒品危害防制條例第4條第1項
製造、運輸、販賣第一級毒品者，處死刑或無期徒刑；處無期徒
刑者，得併科新臺幣1000萬元以下罰金。
